臺灣苗栗地方法院交通事件裁定　　　96年度交聲字第115號
原處分機關　 交通部公路總局新竹區監理所苗栗監理站
異　議　人
即受處分人　 甲○○
上列受處分人因違反道路交通管理處罰條例案件，對於原處分機
關於民國96年07月26日以竹監苗裁字裁54－F00000000 號所為之
裁決處分（原舉發案號：苗栗縣警察局苗縣警交字第F00000000
號），聲明異議，本院裁定如下：
    主  文
原處分撤銷。
甲○○違反汽車駕駛人駕駛汽車肇事致人受傷，應即採取救護措
施及依規定處置，並通知警察機關處理，不得任意移動肇事汽車
，處罰鍰新臺幣參仟元。
    理  由
一、按汽車駕駛人駕駛汽車肇事致人受傷或死亡者，應即採取救
    護措施及依規定處置，並通知警察機關處理，不得任意移動
    肇事汽車及現場痕跡證據，違反者處新臺幣三千元以上九千
    元以下罰鍰。但肇事致人受傷案件當事人均同意時，應將肇
    事汽車標繪後，移置不妨礙交通之處所。道路交通管理處罰
    條例第62條第3 項定有明文。是汽車駕駛人，駕駛汽車肇事
    致人受傷或死亡者，即負有救護傷者、採取必要措施（依道
    路交通安全規則、道路交通事故處理辦法等相關規定辦理，
    例如設置警告標誌等）、向警察機關報告及不得任意移動肇
    事汽車及現場痕跡證據等義務，如該汽車駕駛人有違背上述
    任一義務者，即可處罰汽車駕駛人，至是否構成「逃逸」之
    行為，則應審酌該汽車駕駛人有無於駕車肇事致人傷亡後為
    逃避其應負之義務及責任而任意駛離現場之故意。而所謂「
    逃逸」，應係指基於汽車駕駛人肇事後，為避免他人查覺其
    人其事，脫免追訴、處罰，或掩飾犯罪跡證等意思而逃匿逸
    去之行為，易言之，行為人主觀上需有逃避責任之意思始足
    當之，此觀該法條前段另定有未採取救護或其他必要措施並
    向警察機關報告而駛離之處罰規定，亦可明瞭。
二、原處分意旨略以：異議人即受處分人甲○○於民國96年07月
    05日17時40分許，駕駛車號2280－KX號自用一般小客車，於
    行經苗栗市○○路與建中路時，因肇事致人受傷而逃逸，經
    警舉發，乃依道路交通管理處罰條例第62條第4 項之規定，
    裁罰新台幣6 千元，吊銷駕駛執照，1 年內禁考。罰鍰和駕
    駛執照限於96年08月25日繳納、繳送。上開罰鍰和駕駛執照
    逾期不繳納、繳送之處分：自96年8 月26日起罰鍰為新台
    幣6 千元繳送，駕照逾期未繳送者，自96年08月26日起逕行
    註銷。逾期不繳納者，依法移送強制執行。駕駛執照吊吊
    （註）銷後，自96年08月26日起1 年內不得重新考領駕駛執
    照。
三、異議意旨略以：交通肇事當日係機車先行離開，並非異議人
    逃逸。因此聲明異議，請求撤銷原處分云云。
四、查本件原處分機關係以異議人於96年07月05日17時40分許，
    駕駛上開自用一般小客車，於行經苗栗市○○路與建中路時
    ，因肇事致人受傷而逃逸，經警舉發，經原處分機關依道路
    交通管理處罰條例第62條第4 項之規定，裁罰6 千元，吊銷
    駕駛執照，1 年內禁考，固有苗栗縣警察局96年07月06日苗
    縣警交字第F00000000 號舉發違反道路交通管理事件通知單
    影本在卷足稽，並有台灣苗栗地方法院檢察署96年度偵字第
    3841號卷宗（內含苗栗縣警察局苗栗分局刑事案件報告書、
    甲○○、丙○○、乙○○調查筆錄、道路交通事故現場圖、
    道路交通事故調查報告表（一）（二）、舉發違反道路交通
    管理事件通知單、吳彩薇就醫大千醫院診斷證明書、和解書
    、撤回告訴狀、現場照片8 張）可按。惟上情異議人究否有
    駕車肇事致人受傷而逃逸一節，經異議人分別於警詢、檢察
    官偵查中及本院審訊時均堅決否認，並執前詞置辯。經查，
    本件經證人於96年9 月11日到庭證稱：我們在等紅綠燈時，
    綠燈時我們要走，但是我沒有看到異議人過來，所以異議人
    駕駛車輛就撞到我的腳，當時我就把車子騎到旁邊，我就報
    案。而車子是擦撞到我，但沒有倒地。當時我們有互相看了
    一下，可能以為我沒有事，所以他就走了。因為異議人沒有
    下車，我有點不高興，警察有請他來，是警察寫肇事逃逸的
    。」等情，有本院筆錄起訴書在卷可憑，足見異議人陳稱其
    係因乙○○騎乘機車先行離開，加上機車人車未倒地，以為
    無須停車下車處理等情為真實，係可能因被害人騎車於肇事
    後人車未倒地，並離開現場，導致異議人誤會不用下車處理
    而自行離肇事現場，因此本件異議人主觀上並非基於肇事逃
    逸之故意甚明，依上開說明，自難論異議人有違反道路交通
    管理處罰條例第62條第4項 駕車肇事致人死亡而逃逸之違規
    行為，惟異議人此舉既仍有違反前開條例第62條第3 項，應
    即採取救護措施及依規定處置，並通知警察機關處理，不得
    任意移動肇事汽車之規定，自應依該條規定裁罰。綜上，原
    處分機關未予詳查，遽認異議人有駕車肇事逃逸之違規行為
    而為吊銷駕駛執照並終生禁考之裁罰，容有未洽，惟異議人
    既然知道有上開肇事導致丙○○受傷之事實，即應採取救護
    措施及依規定處置，並通知警察機關處理，不得任意移動肇
    事汽車之違規行為，自應由本院將有瑕疵之原處分撤銷，並
    由本院依據道路交通管理處罰條例第62條3 項、違反道路交
    通管理事件統一裁罰基準及處理細則、違反道路交通管理事
    件統一裁罰基準表於期限內聽候裁決等一切情狀，自為裁罰
    異議人如主文第2 項所示，以臻適法。
據上論斷，應依道路交通案件處理辦法第20條，裁定如主文。
中　　華　　民　　國　　96　　年　　9 　　月　　17　　日
                  交通法庭      法　官  張珈禎
以上正本證明與原本無異
如不服本裁定應於送達後5日內向本院提出抗告狀
                                書記官  黃雅琦
中　　華　　民　　國　　96　　年　　9 　　月　　17　　日
